【裁判字號】    99,訴,1410
【裁判日期】    990908
【裁判案由】    妨害性自主罪
【裁判全文】
臺灣臺中地方法院刑事判決              99年度訴字第1410號
公  訴  人  臺灣臺中地方法院檢察署檢察官
被      告  乙○○
選任辯護人  賴淑惠  律師
上列被告因妨害性自主罪案件，經檢察官提起公訴（98年度偵字
第22170 號），本院判決如下：
    主    文
乙○○對於十四歲以上未滿十六歲之女子為性交，處有期徒刑壹
年拾月，緩刑年，緩刑期間付保護管束。
    犯罪事實
一、乙○○於民國97年8 月間，經由網路線上遊戲「黑色陰謀」
    結識甲○（代號0000-0000，83年4月生，真實姓名年籍詳卷
    ），並於97年10月19日之網友聚會中見過面，知悉甲○為83
    年生，當時就讀國中二年級，為十四歲以上未滿十六歲之少
    女。98年5 月17日（星期六），甲○因不詳原因離家，隻身
    自高雄前往台北，當天凌晨即以行動電話與乙○○聯繫。翌
    日，甲○復搭車自台北返回高雄，惟因擔心父親責備，不敢
    回家，再搭車自高雄北上台中找乙○○。98年5月18日凌晨4
    時許，甲○抵達台中市統聯客運中港轉運站（下簡稱中港轉
    運站）後先以公用電話與乙○○聯繫，乙○○遂騎乘機車至
    車站搭載甲○返回其位於臺中市○○區○○巷4之1號住處，
    並安排甲○進入乙○○房間內休息，未幾，乙○○亦隨之入
    內。詎乙○○竟基於與十四歲以上未滿十六歲之女子為性交
    之犯意，在未違反甲○之意願下，以其生殖器插入甲○陰道
    內而為性交之方式，與甲○為性交行為1次得逞。嗣於同日
    下午5、6時許，乙○○始騎機車搭載甲○前往中港轉運站搭
    車。
    甲○離開台中後，又轉往台南找另一位網友許○○，並寄宿
    在許○○住處，嗣因甲○之父（代號0000-0000A，真實姓名
    年籍詳卷，以下簡稱甲男）報警協尋，於98年7月13日在許
    ○○位於台南縣楠西鄉○○路236巷14號住處尋獲甲○，經
    甲男調閱甲○離家期間之行動電話通聯紀錄，始循線查悉上
    情。
二、案經甲男委由李思樟律師訴由高雄市政府警察局移送臺灣臺
    中地方法院檢察署檢察官偵查起訴。
    理    由
一、關於測謊鑑定之證據能力：
    按測謊鑑定，係依一般人若下意識刻意隱瞞事實真相時，會
    產生微妙之心理變化，如憂慮、緊張、恐懼、不安等現象，
    而因身體內部之心理變化，身體外部之生理狀況亦隨之變化
    ，如呼吸急促、血液循環加速、心跳加快、聲音降低、大量
    流汗等異常現象。惟表現在外之生理變化，往往不易由肉眼
    觀察，乃由測謊員對受測者提問與待證事實相關之問題，藉
    由科學儀器（測謊機）記錄受測者對各個質問所產生細微之
    生理變化，加以分析受測者是否下意識刻意隱瞞事實真相，
    並判定其供述是否真實；測謊機本身並不能直接對受測者之
    供述產生正確與否之訊號，而係測謊員依其專業之學識及經
    驗，就測謊紀錄，予以客觀之分析解讀。至於測謊鑑定究竟
    有無證據能力，刑事訴訟法並無明文規定，惟實務上，測謊
    鑑定報告，形式上若符合測謊基本程式要件，包括：經受
    測人同意配合，並已告知得拒絕受測，以減輕受測者不必要
    之壓力；測謊員須經良好之專業訓練與相當之經驗；測
    謊儀器品質良好且運作正常；受測人身心及意識狀態正常
    ；測謊環境良好，無不當之外力干擾等要件，即賦予證據
    能力（最高法院92年度台上字第2282號判決意旨參照）。卷
    附臺灣臺中地方法院檢察署99年3月10日編號2010C0024號測
    謊鑑定書已記載測試環境狀況良好；使用之測謊儀器為Lafa
    yette LX-40000（序號：357912）；施測過程已簽具測謊同
    意書（被告測前睡眠及身體狀況正常）並告知得拒絕接受測
    試；同時亦詳載鑑定人李錦明，圖譜鑑核人陳振煜等人之專
    業學經歷，從而卷附之測謊鑑定書應具有證據能力。
二、上揭犯罪事實，業據被告乙○○於本院99年8 月25日審理時
    坦承不諱，核與證人即被害人甲○於本院審理中證述之情節
    大致相符 （惟關於被告係違反其意願而與之性交部分除外，
    詳後述），復有臺灣臺中地方法院檢察署99年3 月10日2010
    C0024 號測謊鑑定書（被告在先前在偵查時，否認與甲○為
    性行為之說詞，未通過測謊）、健仁醫院受理疑似性侵害事
    件驗傷診斷書、被告持用之行動電話0000-000000 號之雙向
    通聯紀錄、案發現場平面圖各1 份在卷可稽，被告自白犯罪
    核與事實相符。本件事證明確，其犯行堪以認定。
三、核被告乙○○所為，係犯刑法第227條第3項之對於14歲以上
    未滿16歲之女子為性交罪。公訴人雖認被告所為係犯刑法第
    221條第1項之強制性交罪，惟查：證人即被害人甲○於本院
    審理中固證稱：伊不願與被告發生性行為，但被告以「反正
    妳都到我家了，再怎樣喊也出不去」等語恫嚇，因害怕被告
    趕她出去，所以不敢反抗等語（本院卷第44頁）。惟查：甲
    ○當天係於凌晨4 時許，獨自一人由高雄搭車北上台中找被
    告，且在前一天，亦係獨自一人搭車往返高雄及台北兩地，
    業據甲○證述在卷（本院卷第45頁背面）。則以甲○可以隻
    身離家，並於深夜自行搭車往返台北、高雄及台中等地之情
    節觀之，其是否會因為擔心被告趕她離開住處而感到害怕，
    以致不敢反抗，自非無疑。又查：案發當日，被告住處確實
    聚集親朋好友多人通宵打麻將等情，並據證人己○○、戊○
    ○、丙○○、丁○○等人於本院審理中證述明確（本院99年
    6 月30日審判筆錄）。而甲○亦自承與被告發生性行為之時
    間前後有十幾分鐘；性行為後，被告還帶伊至浴室盥洗，期
    間有經過客廳，有看見被告父親，並在後面廚房看見被告母
    親等語（本院卷第41頁）；參以甲○復證述：被告住處係三
    合院舊式平房，沒有樓梯（本院卷第45頁背面），則甲○顯
    然有相當的機會可以反抗或呼救，惟甲○非但未反抗，亦未
    呼救，反而一直待到當天下午五時許才離開。是甲○證稱被
    告係違反其意願與之發生性行為一情，顯非事實。公訴人認
    為被告涉犯刑法第221條第1項之強制性交罪，容有誤會。惟
    起訴之基本社會事實既屬同一，爰由本院依法變更起訴法條
    。
四、再按被告固為已滿20歲之成年人，且係對未滿16歲之少女犯
    罪，惟兒童及少年福利法第70條第1 項規定：「成年人教唆
    、幫助或利用兒童及少年犯罪或與之共同實施犯罪或故意對
    其犯罪者，加重其刑至2分之1。但各該罪就被害人係兒童及
    少年已定有特別處罰規定者，不在此限」，而刑法第227 條
    第3 項之罪，係特別規定以被害人年齡為14歲以上未滿16歲
    者為其處罰之特殊要件，故本案被告所犯上開妨害性自主犯
    行部分，即無再適用兒童及少年福利法第70條第1 項前段規
    定加重處罰之餘地（最高法院94年度臺上字第7425號裁判意
    旨參照）。公訴人認應依兒童及少年福利法第70條第1 項規
    定加重其刑，亦有誤會，併此敘明。
五、爰審酌被告與被害人係網友關係，並未施用任何強暴、脅迫
    、恐嚇等手段，純粹係出於兩情相願而發生性關係，但因被
    害人甲○係屬14歲以上未滿16歲之少女，對於性自主權之觀
    念未臻成熟完備，仍有特別加以保護之必要，而被告思慮不
    周，明知被害人尚年幼，卻未能適時加以引導，反為滿足自
    身慾望而與之發生性交行為，影響被害人身心健全成長，造
    成被害人家人之困擾，及被告犯罪後，已能坦承犯行，態度
    良好，且業與被害人達成和解，且已給付賠償金新台幣28萬
    元（詳本院99年度附民字第314 號和解筆錄、板信商業銀行
    存入憑證影本）等一切情狀，量處如主文所示之刑，以資懲
    儆。末查，被告前未曾受有期徒刑以上刑之宣告，有臺灣高
    等法院被告前案紀錄表在卷可按，被告犯後已坦承犯行，深
    具悔意，除業與告訴人達成和解外，復經告訴代理人李思樟
    律師於本院99年8 月25日審理中當庭表示：告訴人願意原諒
    被告之犯行，如果法院諭知緩刑宣告，告訴人也沒有意見等
    語，足認被告經此偵、審之教訓，當知警惕而無再犯之虞，
    本院綜核各情，所宣告之刑，認以暫不執行為適當，爰併予
    宣告緩刑3年，以啟自新。又被告所犯係屬刑法第91條之1所
    列之罪，應依刑法第93條第1項第1款之規定，併予宣告於緩
    刑期間付保護管束。
據上論斷，應依刑事訴訟法第299 條第1項前段、第300條、刑法
第227條第3項、第74條第1項第1款、第93條第1項第1款，判決如
主文。
中    華    民    國    99    年    9     月    8     日
                  刑事第六庭  審判長法官  林三元
                                    法官  戴博誠
                                    法官  高英賓
以上正本證明與原本無異。
如不服本判決應於收受判決後10日內向本院提出上訴書狀，並應
敘述具體理由；其未敘述上訴理由者，應於上訴期間屆滿後20日
內向本院補提理由書（均須按他造當事人之人數附繕本）「切勿
逕送上級法院」。
                                  書記官  司立文
中    華    民    國    99    年    9     月    8     日

附錄論罪科刑法條：
中華民國刑法第227 條
對於未滿十四歲之男女為性交者，處3 年以上10年以下有期徒刑
。
對於未滿十四歲之男女為猥褻之行為者，處6 個月以上5 年以下
有期徒刑。
對於十四歲以上未滿十六歲之男女為性交者，處7 年以下有期徒
刑。
對於十四歲以上未滿十六歲之男女為猥褻之行為者，處3 年以下
有期徒刑。
第1 項、第3 項之未遂犯罰之。

司法院資訊處製作；財團法人民間司法改革基金會備份。
